【裁判字號】    92,交聲,1151
【裁判日期】    921231
【裁判案由】    交管條例聲異
【裁判全文】
臺灣板橋地方法院交通事件裁定                  九十二年度交聲字第一一五一號
    原處分機關  交通部公路總局臺北區監理所
    異  議  人  甲○○
    即受處分人
右列異議人即受處分人因違反道路交通管理處罰條例案件，不服原處分機關於中華民
國九十二年五月二十三日所為之裁決處分（裁決書案號：北監自裁字第裁四○－ＣＲ
Ｐ○○八○二○號），聲明異議，本院裁定如左：
    主  文
原處分撤銷。
    理  由
一、異議意旨略以：異議人即受處分人甲○○所有之車牌號碼Ｐ八－九九二二號自用
    小客車，於民國（下同）九十一年八月二十日下午三時二十分許，因停放於臺北
    縣永和市○○路附近之道路收費停車處所而未依規定繳費，經臺北縣政府警察局
    交通隊（下稱原舉發機關）員警查悉後逕行掣單舉發；惟上開自用小客車雖為異
    議人所有，然早已長期借予友人雷樹基使用，異議人並非實際使用人，而上開車
    輛更於九十一年七月下旬間，即遭討債公司人員強行取去，迄今未歸還；異議人
    並非本件未依規定繳納停車費之行為人，本不應受罰，且異議人從未曾收受本件
    違規通知單之送達，根本不知有此違規事實，以致未能在指定日期前依法定程序
    報明上情而免罰；爰依法聲明異議，請求撤銷原處分，由原處分機關另為適當之
    處理等語。
二、按對於違反道路交通管理處罰條例之行為，逕行舉發者，應按已查明之資料填註
    車牌號碼、車輛種類、車主姓名或地址，並於通知單上方空白處加註逕行舉發之
    文字後，由舉發機關送達被通知人；又逕行舉發違反道路交通管理事件，經汽車
    所有人依通知單之應到案日期前到案，並告知違規駕駛人姓名、身分證統一編號
    及住址者，處罰機關應即另行通知違規駕駛人到案依法處理；再處理違反道路交
    通管理事件，有關文書送達之程序，依行政程序法之規定，違反道路交通管理事
    件統一裁罰基準及處理細則第十一條第一項第三款、第二十四條前段、第五條分
    別定有明文。再行政程序法中對於文書送達，其第七十二條第一項規定：「送達
    ，於應受送達人之住居所、事務所或營業所為之。但在行政機關辦公處所或他處
    會晤應受送達人時，得於會晤處所為之」，第七十三條第一項規定：「於應送達
    處所不獲會晤應受送達人時，得將文書付與有辨別事理能力之同居人、受僱人或
    應送達處所之接收郵件人員」，第七十四條規定：「送達，不能依前二條規定為
    之者，得將文書寄存送達地之地方自治或警察機關，並作送達通知書兩份，一份
    黏貼於應受送達人住居所、事務所、營業所或其就業處所門首，另一份交由鄰居
    轉交或置於該送達處所信箱或其他適當位置，以為送達（第一項）。前項情形，
    由郵政機關為送達者，得將文書寄存於送達地之郵政機關（第二項）。寄存機關
    自收受寄存文書之日起，應保存三個月（第三項）」；由上開行政程序法之規定
    可知，行政機關欲對應受送達人為寄存送達者，必限於已向應為送達之處所為送
    達而不能直接送達或補充送達者，始得為之，且送達時除須將應送達之文書寄存
    送達地之地方自治、警察機關或郵政機關外，另須製作送達通知書兩份，記明寄
    存文書之處所，一份黏貼於應受送達人住居所、事務所、營業所或其營業處所門
    首，另一份交由鄰居轉交或置於該送達處所信箱或其他適當位置，俾確保應受送
    達人知悉寄存之事實；上開要件及程序倘有欠缺，即不能謂係合法之寄存送達。
三、經查，本件原舉發機關逕行舉發異議人即受處分人甲○○上開於未依規定繳納停
    車費之違規事由，其所掣發之違規通知單經以郵遞方式向異議人位於臺北縣三重
    市○○○路二十巷十三號四樓戶籍地址為送達之結果，因招領逾期而遭郵局退回
    ，原舉發機關乃再行向該址郵遞寄送，並依前揭違反道路交通管理事件統一裁罰
    基準及處理細則第五條、行政程序法第七十四條之規定，於九十二年四月二十二
    日辦理寄存送達，此有上開違規通知單信封一只、原舉發機關九十二年八月四日
    北警交字第○九二○○七六七四二號函文一份、中華民國郵政交寄大宗掛號信函
    存根一紙（二面）等在卷可按；惟查，姑不論上開違規通知單於第二次送達時，
    已因「遷移不明」之事由致無法送達（見上開信封封面之退回事由戳），形式上
    觀之已不合乎寄存送達「已向應為送達處所為送達」之要件，矧該違規通知單寄
    存送達之送達證書上，除有寄件郵局之日戳（即九十二年四月二十二日寄出）外
    ，其餘關乎送達情形之各項欄位，全然空白一片，既無送達郵局之日戳，亦未記
    載送達時間，更未註記辦理寄存送達之事由為何、文書寄存於何機關單位、有無
    製作送達通知書黏貼於異議人門首及轉交鄰居或置於其他適當位置等攸關寄存送
    達合法性判斷之事項，顯無從認上開違規通知單已踐行合法之寄存送達程序，難
    謂已發生合法送達於異議人之效力。綜上所述，本件違規通知單既未合法送達於
    異議人，而原處分機關竟逕向異議人為裁罰，其處分之程序即難謂無瑕疵，並致
    異議人喪失於收受前開違規通知單後，於指定期日前到案告知實際違規行為人之
    身分資料，以求轉罰該違規行為人而免除自身罰責之權利；本件異議人執上情聲
    明異議，為有理由，應由本院將原處分撤銷，並發回原處分機關，另就本件違規
    通知單踐行法定之送達程序，俟該違規通知單合法送達於異議人後，再依法為適
    當之處置。
據上論斷，應依道路交通案件處理辦法第二十條，裁定如主文。
中    華    民    國      九十二      年      十二      月    三十一    日
                                  臺灣板橋地方法院交通法庭
                                      法  官  劉景宜
右正本證明與原本無異。
如不服本裁定，應於送達後五日內，向本院提出抗告狀。
                                      書記官  劉育君
中    華    民    國      九十三      年        一      月      二      日


司法院資訊處製作；財團法人民間司法改革基金會備份。
